臺北高等行政法院判決
　　　　　　　　　　　　　　　　　　 96年度簡字第00556號
原　　　告　甲○○○○○○○○.
被　　　告　臺北市政府交通局
代　表　人　羅孝賢（局長）
上列當事人間因汽車燃料使用費事件，原告不服臺北市政府中華
民國96年7月4日府訴字第 09670150600號訴願決定，提起行政訴
訟。本院判決如下：
　　主  文
原告之訴駁回。
訴訟費用由原告負擔。
　　事  實
一、事實概要：
    緣原告未依規定繳納其所有 9C-3415號自用小客貨車（汽缸
    容量：796 cc）民國（下同）95年全期之汽車燃料使用費計
    新臺幣（下同） 4,320元，經被告機關以掛號郵寄汽車燃料
    使用費催繳通知書，通知原告限於96年5 月31日前繳納。原
    告不服，提起訴願遭決定駁回，遂提起本件行政訴訟。
二、兩造聲明：
　　(一)原告聲明求為判決：1.訴願決定、原處分均撤銷。
                        2.請求判令被告立即停止向原告徵收
                          汽車燃料使用費。
                        3.訴訟費用由被告負擔。
　　(二)被告聲明求為判決：1.駁回原告之訴。
                        2.訴訟費用由原告負擔。
三、兩造之爭點：被告核定原告應繳納系徵車輛95年汽車燃料使
    用費計4,320元，並通知限期繳納，是否適法？
　　(一)原告主張之理由：
      1.查當原告繳納「汽車使用牌照稅」後，才能在汽車上懸
        掛汽車牌照，當原告之汽車上懸掛有汽車牌照，原告之
        汽車才有權在公共道路上行駛、在公共道路之路邊暫停
        或停放，由此就可以確定，被告向原告所徵收之汽車使
        用牌照稅，就應該全部都使用在公路之養護、修建及安
        全管理上才合法。
      2.查當原告之汽車向加油站購買汽車汽油燃料時，原告就
        已經依據汽油貨物稅條例繳納汽車所使用之汽油燃料貨
        物稅，也就是汽車所使用之汽油燃料使用稅，也就是汽
        車所使用之汽油燃料使用費，現在被告又依據公路法之
        規定再以「公路養護、修建及安全管理所需經費」，得
        徵收汽車燃料使用費，就是重複向原告徵稅。
      3.查司法院大法官會議解釋第593 號解釋，係僅就公路法
        第27條是否違憲問題加以解釋，而並未對於原告之一部
        汽車，就被告依據牌照稅法徵收汽車使用牌照稅，而又
        依據貨物稅條例向原告徵收汽車汽油貨物稅，而又再依
        據公路法，又再向原告徵收汽車汽油燃料使用費一併加
        以解釋，因此，司法院大法官會議解釋第593 號解釋已
        經違憲，因此，請鈞院依據行政訴訟法第1 條之規定，
        及依據司法院大法官審理案件法第5條第2項之規定判如
        訴之聲明。
　　(二)被告主張之理由：
      1.公路法第3條規定：「本法所稱公路主管機關：在中央
        為交通部；在直轄市為直轄市政府；在縣（市）為縣（
        市）政府。」第27條規定：「公路主管機關，為公路養
        護、修建及安全管理所需經費，得徵收汽車燃料使用費
        ；其徵收費率，不得超過燃料進口或出廠價格百分之25
        。汽車燃料使用費之徵收及分配辦法，由交通部會商財
        政部定之；其有關市區道路部分之分配比例，由交通部
        會商內政部辦理之。」又依公路法第27條第2 項規定訂
        定之汽車燃料使用費徵收及分配辦法第2 條及第3條第1
        項規定「凡行駛公路或市區道路之各型汽車，除第四條
        規定免徵之車輛，均依本辦法之規定，徵收車輛燃料使
        用費。」「汽車燃料使用費按附表（一）及附表（二）
        之各型汽車每月耗油量及費額，由交通部委任公路總局
        或委託直轄市政府及其他指定之機關分別代徵之，其費
        率如下：一、汽油每公升新臺幣二點五元。二、柴油每
        公升新臺幣一點五元。前項耗油量，按各型汽車之汽缸
        總排氣量、行駛里程及使用效率計算之。」同辦法第3
        條第1 項附表之各型汽車每季（年）徵收汽車燃料使用
        費費額表規定，汽缸排氣量 601CC至1200CC自用車之應
        繳年費額為 4,320元。汽車燃料使用費徵收及分配辦法
        第5 條規定：「汽車燃料使用費，營業車於每年3月、6
        月、9月、12月分季徵收，自用車於每年7月一次徵收，
        ……」。第11條規定：「經徵機關於開徵各期汽車燃料
        使用費前，應將開徵起迄日期及徵收費額公告之。汽車
        所有人應依前項規定期間內繳納汽車燃料使用費，如未
        繳納，經徵機關應以催繳通知書通知其繳納，屆期不繳
        納者，依公路法第75條規定辦理。」司法院釋字第593
        號解釋：「國家基於一定之公益目的，對特定人民課予
        繳納租稅以外之金錢義務，涉及人民受憲法第15條保障
        之財產權，其課徵目的、對象、額度應以法律定之，或
        以法律具體明確之授權，由主管機關於授權範圍內以命
        令為必要之規範。該法律或命令規定之課徵對象，如係
        斟酌事物性質不同所為之合目的性選擇，其所規定之課
        徵方式及額度如與目的之達成具有合理之關聯性，即未
        牴觸憲法所規定之平等原則與比例原則。中華民國73年
        1月23日修正公佈之公路法第27條第1項規定：「公路主
        管機關，為公路養護、修建及安全管理所需經費，得徵
        收汽車燃料使用費；其徵收費率，不得超過燃料進口或
        出廠價格百分之25」，已就汽車燃料使用費之徵收目的
        、對象及額度上限予以明定；同條第2項並具體明確授
        權交通部會商財政部，訂定汽車燃料使用費爭收及分配
        辦法，其授權之目的、範圍及內容均有明確之規定，與
        授權明確性原則並無不合。主管機關基於上開授權於86
        年9月26日修正發佈汽車燃料使用費徵收及分配辦法，
        其第2條規定「凡行駛公路或市區道路之各型汽車，除
        第4條規定免徵之車輛，均依本辦法之規定，徵收車輛
        燃料使用費。」第3條規定「汽車燃料使用費按附表（
        一）及附表（二）之各型汽車每月耗油量及費額，由交
        通部委任公路總局或委託直轄市政府及其他指定之機關
        分別代徵之，其費率如下：一、汽油每公升新臺幣二點
        五元。二、柴油每公升新臺幣一點五元。前項耗油量，
        按各型汽車之汽缸總排氣量、行駛里程及使用效率計算
        之。」均未逾越公路法之授權範圍，符合憲法第23條法
        律保留原則之要求。上開辦法第2條所定之徵收對象、
        第3條所定之徵收方式，並未牴觸憲法第7條之平等原則
        與第23條之比例原則。汽車燃料使用費與使用牌照稅之
        徵收亦不生雙重課稅之問題。」臺北市政府91年7月4日
        府交三字第09106823500號公告：「主旨：公告本府主
        管業務委任事項，並自91年8月1日起生效。…公告事項
        ：本府將下列業務委任本府交通局，以該局名義執行之
        。（一）公路法中有關本府權限事項。…」
      2.按汽車燃料使用費徵收及分配辦法係交通部部依公路法
        第27條第2 項規定會商財政部訂定者，具有法規命令之
        效力。依該辦法第3 條規定：汽車燃料使用費之徵收係
        按各型車種類（大客車、小客車、貨車及機踏車）、用
        途（營業或自用）之汽缸排氣量、平均行駛里程及使用
        效率估計出每月耗油量（製有各型汽車徵收汽車燃料使
        用費耗油量計算表），再以之乘以每公升費率而得應徵
        費額；並製各型汽車每季（年）徵收汽車燃料使用費費
        額表。被告依公路法第27條及汽車燃料使用費徵收及分
        配辦法第2條、第3條、第5條之規定，於95年6月27日寄
        發系徵車輛95年汽車燃料使用費繳納通知書計 4,320元
        ，通知原告自95年7月1日至95年7 月31日止繳納，惟原
        告未依規定於上開期間繳納，被告爰依汽車燃料使用費
        徵收及分配辦法第11條規定，以雙掛號寄發催繳通知書
        通知原告應於96年5 月31日前繳納，而前開催繳通知書
        並於96年5月2日完成送達，惟原告迄未繳納，亦不為原
        告所爭執，是被告依法徵收系徵車輛95年汽車燃料使用
        費計4,320元，自屬有據。
      3.至原告主張政府向人民重複徵收汽車燃料使用費乙節，
        按司法院釋字第593號解釋意旨，公路法第27條第1項規
        定，已就汽車燃料使用費之徵收目的、對象及額度上限
        予以明定；同條第2 項並具體明確授權交通部會商財政
        部，訂定汽車燃料使用費徵收及分配辦法，其授權之目
        的、範圍及內容均有明確之規定，與授權明確性原則並
        無不合。主管機關基於上開授權於86年9 月26日修正發
        佈汽車燃料使用費徵收及分配辦法，其第2條及第3條規
        定，均未逾越公路法之授權範圍，符合憲法第23條法律
        保留原則之要求。上開辦法第2條所定之徵收對像、第3
        條所定之徵收方式，並未牴觸憲法第7 條之平等原則與
        第23條之比例原則。按使用牌照稅係為支應國家一般性
        財政需求，而對領有使用牌照之使用公共水陸道路交通
        工具所有人或使用人課徵之租稅；而貨物稅為間接稅之
        一種，其稅雖由生產者或進口商繳納，但彼等並不實際
        負擔，而將之加於售價中轉嫁於消費者。廠商為謀求利
        潤，需先確定其應負擔之稅額，計算其成本，預估消費
        者之負擔能力，以決定適當之售價。另一方面稅捐稽徵
        機關亦須俟課稅標的巳具備完整之形能，有其一定之品
        質與標準化之規格，始能依該條例規定於貨物出廠時從
        價比例課徵貨物稅。汽車燃料使用費則為公路養護、修
        建及安全管理所徵收之費用，準此，前開各稅之性質及
        徵收目的迥然不同，不生重複課稅之問題。是本案原告
        所述理由顯係對法令有所誤解，尚不足採。從而，被告
        依公路法第27條、汽車燃料使用費徵收及分配辦法第2
        條、第3條、第11條規定，核定原告應繳納系徵車輛95
        年汽車燃料使用費計4,320元，並通知限期繳納，並無
        不合，原處分應予維持。
      4.綜上所述，本件行政訴訟為無理由，請予以駁回。
    理  由
一、本件被告機關向原告課徵95年全期之汽車燃料使用費計4,32
    0元，核其爭訟標的數額計在20萬元以下（司法院曾依行政
    訴訟法第219條第2項之規定，將行政訴訟法第229條第1項之
    簡易案件金額提高為20萬元，並自93年1月1日起施行），應
    依簡易訴訟程序進行之，先予明。
二、按公路法第3條規定：「本法所稱公路主管機關：在中央為
    交通部；在直轄市為直轄市政府；在縣（市）為縣（市）政
    府。」第27條規定：「公路主管機關，為公路養護、修建及
    安全管理所需經費，得徵收汽車燃料使用費；其徵收費率，
    不得超過燃料進口或出廠價格百分之25。汽車燃料使用費之
    徵收及分配辦法，由交通部會商財政部定之；其有關市區道
    路部分之分配比例，由交通部會商內政部辦理之。」又依公
    路法第27條第2項規定訂定之汽車燃料使用費徵收及分配辦
    法第2條及第3條第1項規定「凡行駛公路或市區道路之各型
    汽車，除第四條規定免徵之車輛，均依本辦法之規定，徵收
    車輛燃料使用費。」「汽車燃料使用費按附表（一）及附表
    （二）之各型汽車每月耗油量及費額，由交通部委任公路總
    局或委託直轄市政府及其他指定之機關分別代徵之，其費率
    如下：一、汽油每公升新臺幣二點五元。二、柴油每公升新
    臺幣一點五元。前項耗油量，按各型汽車之汽缸總排氣量、
    行駛里程及使用效率計算之。」同辦法第3條第1項附表之各
    型汽車每季（年）徵收汽車燃料使用費費額表規定，汽缸排
    氣量601CC至1200CC自用車之應繳年費額為4,320元。汽車燃
    料使用費徵收及分配辦法第5條規定：「汽車燃料使用費，
    營業車於每年3月、6月、9月、12月分季徵收，自用車於每
    年7月一次徵收，……」。第11條規定：「經徵機關於開徵
    各期汽車燃料使用費前，應將開徵起迄日期及徵收費額公告
    之。汽車所有人應依前項規定期間內繳納汽車燃料使用費，
    如未繳納，經徵機關應以催繳通知書通知其繳納，屆期不繳
    納者，依公路法第75條規定辦理。」又臺北市政府91年7月4
    日府交三字第09106823500號公告：「主旨：公告本府主管
    業務委任事項，並自91年8月1日起生效。…公告事項：本府
    將下列業務委任本府交通局，以該局名義執行之。（一）公
    路法中有關本府權限事項。…」
三、本件原告未依規定繳納其所有9C-3415號自用小客貨車（汽
    缸容量：796 cc）95年全期之汽車燃料使用費計4,320元，
    經被告機關以掛號郵寄汽車燃料使用費催繳通知書，通知原
    告限於96年5月31日前繳納。原告不服，提起訴願遭決定駁
    回，循序起訴意旨如事實欄所載。
四、查汽車燃料使用費徵收及分配辦法係交通部依公路法第27條
    第2項規定會商財政部訂定者，具有法規命令之效力。依該
    辦法第3條規定：汽車燃料使用費之徵收係按各型車種類（
    大客車、小客車、貨車及機踏車）、用途（營業或自用）之
    汽缸排氣量、平均行駛里程及使用效率估計出每月耗油量（
    製有各型汽車徵收汽車燃料使用費耗油量計算表），再以之
    乘以每公升費率而得應徵費額；並製各型汽車每季（年）徵
    收汽車燃料使用費費額表。被告依公路法第27條及汽車燃料
    使用費徵收及分配辦法第2條、第3條、第5條之規定，於95
    年6月27日寄發系徵車輛95年汽車燃料使用費繳納通知書計
    4,320元，通知原告自95年7月1日至95年7月31日止繳納，惟
    原告未依規定於上開期間繳納，被告爰依汽車燃料使用費徵
    收及分配辦法第11條規定，寄發催繳通知書通知原告應於96
    年5月31日前繳納，前開催繳通知書並於96年5月2日完成送
    達，有催繳通知書及送達通知書附原處分卷可稽。原告迄未
    繳納，亦為原告所不爭，是被告依上揭規定徵收系徵車輛95
    年汽車燃料使用費計4,320元，洵屬有據。
五、原告雖以前情據為爭執，惟查：司法院釋字第593號解釋：
    「國家基於一定之公益目的，對特定人民課予繳納租稅以外
    之金錢義務，涉及人民受憲法第15條保障之財產權，其課徵
    目的、對象、額度應以法律定之，或以法律具體明確之授權
    ，由主管機關於授權範圍內以命令為必要之規範。該法律或
    命令規定之課徵對象，如係斟酌事物性質不同所為之合目的
    性選擇，其所規定之課徵方式及額度如與目的之達成具有合
    理之關聯性，即未牴觸憲法所規定之平等原則與比例原則。
    中華民國73年1月23日修正公佈之公路法第27條第1項規定：
    「公路主管機關，為公路養護、修建及安全管理所需經費，
    得徵收汽車燃料使用費；其徵收費率，不得超過燃料進口或
    出廠價格百分之25」，已就汽車燃料使用費之徵收目的、對
    象及額度上限予以明定；同條第2項並具體明確授權交通部
    會商財政部，訂定汽車燃料使用費徵收及分配辦法，其授權
    之目的、範圍及內容均有明確之規定，與授權明確性原則並
    無不合。又主管機關基於上開授權於86年9月26日修正發佈
    汽車燃料使用費徵收及分配辦法，其第2條規定「凡行駛公
    路或市區道路之各型汽車，除第4條規定免徵之車輛，均依
    本辦法之規定，徵收車輛燃料使用費。」；第3條規定「汽
    車燃料使用費按附表（一）及附表（二）之各型汽車每月耗
    油量及費額，由交通部委任公路總局或委託直轄市政府及其
    他指定之機關分別代徵之，其費率如下：一、汽油每公升新
    臺幣二點五元。二、柴油每公升新臺幣一點五元。前項耗油
    量，按各型汽車之汽缸總排氣量、行駛里程及使用效率計算
    之。」均未逾越公路法之授權範圍，符合憲法第23條法律保
    留原則之要求。上開辦法第2條所定之徵收對象、第3條所定
    之徵收方式，並未牴觸憲法第7條之平等原則與第23條之比
    例原則；汽車燃料使用費與使用牌照稅之徵收亦不生雙重課
    稅之問題。」準此，上揭公路法第27條第1項規定，已就汽
    車燃料使用費之徵收目的、對象及額度上限予以明定；同條
    第2項並具體明確授權交通部會商財政部，訂定汽車燃料使
    用費徵收及分配辦法，其授權之目的、範圍及內容均有明確
    之規定，與授權明確性原則並無不合。主管機關基於上開授
    權於86年9月26日修正發佈汽車燃料使用費徵收及分配辦法
    ，其第2條及第3條規定，均未逾越公路法之授權範圍，符合
    憲法第23條法律保留原則之要求。
六、末按使用牌照稅係為支應國家一般性財政需求，而對領有使
    用牌照之使用公共水陸道路交通工具所有人或使用人課徵之
    租稅；而貨物稅為間接稅之一種，其稅雖由生產者或進口商
    繳納，但彼等並不實際負擔，而將之加於售價中轉嫁於消費
    者。廠商為謀求利潤，需先確定其應負擔之稅額，計算其成
    本，預估消費者之負擔能力，以決定適當之售價。另一方面
    稅捐稽徵機關亦須俟課稅標的巳具備完整之形能，有其一定
    之品質與標準化之規格，始能依該條例規定於貨物出廠時從
    價比例課徵貨物稅。至汽車燃料使用費則為公路養護、修建
    及安全管理所徵收之費用；是上開稅賦之性質及徵收目的迥
    然不同，並不生重複課稅之問題。原告主張之情，容非可採
    。被告依公路法第27條、汽車燃料使用費徵收及分配辦法第
    2 條、第3 條、第11條規定，核定原告應繳納系徵車輛95年
    汽車燃料使用費計4,320 元，並通知限期繳納，並無違誤，
    訴願決定予以維持，亦無不合；原告訴請撤銷，併請求判令
    被告應立即停止向原告徵收汽車燃料使用費，均為無理由，
    應予駁回。又本件係適用簡易訴訟程序，爰不經言詞辯論逕
    為判決。
據上論結，本件原告之訴為無理由，爰依行政訴訟法第233條第1
項、第98條第1項前段，判決如主文。
中　　華　　民　　國　　96　　年　　9　　月　　29 　　日
                    第六庭法　官　許瑞助
上為正本係照原本作成。
本件以訴訟事件所涉及之法律見解具有原則性者為限，始得於本
判決送達後20日內向本院提出上訴狀並表明上訴理由，如已於本
判決宣示後送達前提起上訴者，應於判決送達後20日內補具上訴
理由（均按他造人數附繕本），且經最高行政法院許可後方得上
訴。
中　　華　　民　　國　　96　　年　　9　　月　　29 　　日
                          書記官  吳芳靜
